【裁判字號】    96,小上,66
【裁判日期】    970430
【裁判案由】    給付票款
【裁判全文】
臺灣臺北地方法院民事裁定              96年度小上字第66號
上  訴  人  三信商業銀行股份有限公司
法定代理人  丙○○
訴訟代理人  甲○○
被  上訴人  乙○○
上列當事人間請求給付票款事件，上訴人對於民國96年4月30日
本院台北簡易庭96年度北小字第244號第一審判決提起上訴，本
院裁定如下：
    主  文
上訴駁回。
第二審訴訟費用新台幣壹仟伍佰元由上訴人負擔。
    理  由
一、按對於小額程序之第一審裁判上訴，非以其違背法令為理由
    ，不得為之；至其上訴狀應記載上訴理由，表明下列各款事
    項：一、原判決所違背之法令及其具體內容，二、依訴訟資
    料可認為原判決有違背法令之具體事實，民事訴訟法第436
    條之24第2項、第436條之25分別定有明文。所謂判決有違背
    法令，乃指判決不適用法規或適用不當，不包括法院認定事
    實之職權行使，為同法第468條所明定，此亦為小額事件之
    上訴程序所準用（民事訴訟法第436條之32第2項參照）。而
    以判決有不適用法規或適用不當為上訴理由時，其上訴狀或
    理由書應有具體之指摘，並揭示該法規之條項或內容，若係
    成文法以外之法則，應揭示該法則之旨趣，倘為司法院解釋
    或最高法院之判例，則應揭示該判解之字號或其內容，如依
    民事訴訟法第469條所列第1款至第5款理由提起上訴時（第6
    款未準用，參照民事訴訟法第436條之32第2項規定），其上
    訴狀或理由書應揭示合於該條款之事實，上訴理由狀如未依
    此項方法表明者或係對原審認定事實之職權行使加以指摘，
    均難認為已對原判決之違背法令有具體之揭示，其上訴自難
    認為合法（最高法院71年台上字第314號判例參照）。又小
    額事件之上訴程序，不得以民事訴訟法第469條第6款之「判
    決不備理由或理由矛盾」為由，指摘原判決為違背法令，蓋
    小額訴訟程序之判決書得僅記載主文，而就當事人有爭執事
    項，僅於必要時得加註理由要領而已（民事訴訟法第436條
    之18第1項參照），是小額事件之上訴程序，不得以「判決
    不備理由或理由矛盾」為由，均先敘明。
二、次按當事人於第二審程序不得提出新攻擊或防禦方法。但因
    原法院違背法令致未能提出者，不在此限。民事訴訟法第43
    6條之28定有明文，經審上述規定之立法理由在於貫徹小額
    程序之簡速性，避免因當事人於上訴程序提出新事實及證據
    而延滯訴訟，小額事件之第二審法院原則上應按第一審之訴
    訟資料，審核其訴訟程序及判決內容有無違背法令，乃使當
    事人於第一審言詞辯論終結前未曾提出之訴訟資料，不得再
    行提出，是若小額事件之當事人於第二審法院方提出新的訴
    訟資料，且未釋明其未及時提出係因原審違背法令所致時，
    小額訴訟之第二審法院，即不得加以斟酌，上訴人以已不得
    提出之訴訟資料主張原審有違背該訴訟資料之違法時，亦難
    認其已對原判決之違背法令有具體之揭示，其上訴亦難認為
    合法。
三、上訴人意旨略以：伊持有被上訴人於民國95年6月30日簽發
    ，面額新台幣（下同）68,500元，支票號碼NC0000000號，
    付款人為華南商業銀行松山分行之支票乙張，經遵期提示後
    未獲付款，為此請求被上訴人就系爭支票負清償責任。而被
    上訴人不爭執系爭支票印文為真正，僅辯稱支票簿、印鑑章
    交訴外人蔡清池保管，以支付水電、租金、貨款及管理費等
    而遭蔡清池盜蓋簽發云云，然應屬被上訴人授予蔡清池代理
    權，蔡清池逾越權限擅自簽發系爭支票，屬被上訴人與蔡清
    池間侵權行為損害賠償問題，並非盜蓋，被上訴人未能舉證
    證明伊明知系爭支票係蔡清池逾越授權範圍所簽發而故予收
    受，依民法第107條規定，不得以其與蔡清池內部間代理權
    之限制對抗善意第三人，被上訴人自應依票據文義負責。又
    被上訴人既授權蔡清池使用系爭支票之支票帳戶，外觀上伊
    即無從知悉蔡清池持系爭支票辦理票貼是否逾越權限，依民
    法第169條規定，被上訴人應負表見代理之責。原審未經詳
    查，僅依被上訴人所呈不實之切結書而認定被上訴人無庸負
    票據上之責任，原判決已違背票據法無因性原則，自屬違背
    法令等語。並上訴聲明：（一）原判決廢棄；（二）被上訴
    人應給付上訴人68,500元，及自95年6月30日起至清償日止
    ，按年息6%計算之利息。
四、經查，本件上訴人對於小額程序之第一審判決提起第二審上
    訴，雖指摘該判決違背法令云云，惟其於上訴時方提出依民
    法第107條及第169條規定，被上訴人應對於上訴人負授權人
    責任之新攻擊防禦方法，依前揭說明，已違背民事訴訟法第
    436條之28規定，不得提出，上訴人復未釋明其未及時提出
    係因原審違背法令所致，本院即不得加以斟酌，則上訴人以
    已不得提出之訴訟資料主張原審有違背該訴訟資料之違法時
    ，即難認其已對原判決之違背法令有具體之揭示，其上訴難
    認為合法。又按依民事訴訟法第221條第1項之規定，判決資
    料之提供，係以言詞主義為原則，當事人所為之聲明及陳述
    ，以提供判決資料為目的者，除別有規定外，應於言詞辯論
    中以言詞為之，始為有效，若僅記載於其所提之書狀，尚未
    以言詞提出，不得以之為判決之基礎，最高法院29年上字第
    385號判例參照；本件上訴人於原審固據提出最高法院52年
    台上字第3529號判例1紙，但就該判例未於言詞辯論中以言
    詞為法律上之陳述或主張（見原審卷歷次言詞辯論筆錄），
    依前開說明，不得以之為判決之基礎，原審未為論斷，難謂
    有未合，縱令原審未就該判例適用於本件予以論斷而有疏漏
    ，亦屬判決不備理由之問題，依民事訴訟法第436條之32第2
    項未準用第469第6款之規定，亦不得作為小額訴訟程序之上
    訴理由，即難認其已對原判決之違背法令有具體之揭示，其
    上訴顯不合法。再上訴人主張原審僅依被上訴人所呈不實之
    切結書而認定被上訴人無庸負票據上之責任，原判決已違背
    票據法無因性原則云云，係就原審之證據取捨及事實認定之
    職權行使加以指摘，亦不得謂其已具體指摘原判決違背法令
    ，而得認其本件上訴合法。綜上，本件上訴意旨並未合法表
    明上訴理由，其上訴即難認為合法，應予裁定駁回。
五、本件訴訟費用額，確定為如主文第2項所示。
六、據上論結，本件上訴為不合法，依民事訴訟法第436條之32
    第1項、第2項、第444條第1項前段、第95條、第78條、第43
    6條之19第1項，裁定如主文。
中    華    民    國    97    年    4     月    30    日
                  民事第六庭審判長法  官  張競文
                                  法  官  鄧德倩
                                  法  官  蕭清清
以上為正本係照原本作成
本裁定不得抗告
中    華    民    國    97    年    4     月    30    日
                                  書記官  林秀娥


司法院資訊處製作；財團法人民間司法改革基金會備份。
